臺北高等行政法院判決　　　　　　　　　　　　　　九十一年度訴字第二五四八號
　　　　　　　　　　　　　　　.
　　原　　　告　甲○○
　　　　　　　　乙○○
　　　　　　　　丁○○
　　　　　　　　戊○○
　　　　　　　　丙○○
　　右　二　人
　　訴訟代理人　癸○○
　　被　　　告　台北市稅捐稽徵處
　　代　表　人　己○○處長）.
　　訴訟代理人　庚○○
　　　　　　　　壬○○
　　　　　　　　辛○○
右當事人間因地價稅事件，原告不服台北市政府中華民國九十一年五月三日府訴字第
○九一○五八四八四○一號訴願決定，提起行政訴訟。本院判決如左：
　　主  文
訴願決定及原處分（即復查決定）均撤銷。
訴訟費用由被告負擔。
　　事  實
一、事實概要：
    原告等主張其所有台北市○○區○○段四小段二五○、二六四、二七三、二七八
    等地號土地，屬平均地權條例施行細則第三十六條第一項所規定「公共設施尚未
    完竣」之土地，於民國九十年八月二十一日向被告所屬文山分處申請全部免徵地
    價稅，經該分處依台北市政府都市發展局九十年九月二十一日北市都五字第九○
    二二一四○三○○號函復結果審認系爭土地為公共設施部分完竣地區，遂以九十
    年九月二十八日北市稽文山乙字第九○六一六○六一○○號函復否准。原告等不
    服，提起訴願，經遭駁回，遂向本院提起行政訴訟。
二、兩造聲明：
　(一)原告聲明求為判決：
    1.訴願決定及原處分均撤銷。
    2.訴訟費用由被告負擔。
　(二)被告聲明求為判決：
    原告之訴駁回，訴訟費用由原告負擔。
三、兩造之爭點：
    有關報廢超過百分之三十之山坡地之地價稅減免問題，在都市發展局尚未作出決
    議前，被告即核定系爭土地之地價稅，於法是否符合？
　(一)原告主張之理由：
    1.原告所有台北市○○區○○段四小段二五○、二六四、二七三、二七八地號土
      地，於台北市政府都市發展局劃分為公共設施完竣與未完竣地區時，不依據相
      關法規斟酌辦理，原告陳情，經該局於九十年九月二十一日都五字第九○二二
      一四○三○○號函稱該土地目前業已建屋使用中。
    2.按平均地權條例施行細則第三十六條第三、四項所訂「鄰接街廓」應以依法發
      布都市計劃（包括細部計劃）之街廓為準。又公共設施完竣之範圍，在尚無細
      部計劃、都市○○○街廓或都市○○街廓顯屬特殊之深度得由政府視實際情形
      劃定之，增訂於內政部七十八字第六六一六八○號函為平均地權條例施行細則
      第三十六條補充規定。又台北市政府都市發展局依平均地權條例施行細則第三
      十六條第三項規定，以道路兩旁鄰接街廓之一半深度為準，劃設為公共設施完
      竣範圍，似以道路兩旁鄰接街廓之深度（無街廓而假設）二○○公尺作為計算
      ，是以該地區○○道路兩旁鄰接街廓之存在，無為創設較長深度之依據，因此
      該一半深度之標準，似應參照鄰地已有之街廓深度劃設，始符公平。
    3.系爭土地確實位於都市○○○街廓，且街廓深度未明之特殊地區，依山坡地開
      發建築管理辦法第五條第一項第一款之規定，坡度陡峭者不得開發建築，況且
      土地坡度超過百分之三十，縱使認為公共設施一部已完成，應比照東側鄰地道
      路兩旁街廓之深度（約五十公尺）為依據變更劃設公共設施完成地區，以符公
      平稅賦之原則。
    4.台北市都市發展局未考察現場特殊情況，只依平面圖面計算課稅（公設完竣）
      面積，且系爭土地全部無鄰接計劃道路，又臨計劃道路約三十公尺深之土地，
      屬案外人所有，似可單獨使用建築。系爭土地含鄰接地，確未形成街廓，法無
      規定街廓之長短、深度及範圍，台北市都市發展局僅憑「公共設施完竣之範圍
      ，應以道路兩旁鄰接街廓之一半深度為準」，顯然增加法律所無之限制，未符
      稅賦公平，亦違背比例原則。
    5.綜上所述，請判決如原告訴之聲明云云。
　(二)被告主張之理由：
    1.(1)按土地稅法第十四條規定：「已規定地價之土地，除依第二十二條規定課徵
        田賦者外，應課徵地價稅。」第二十二條第一項第二、三款規定：「非都市
        土地依法編定之農業用地或未規定地價者，徵收田，徵收田賦。但都市土地
        合於左列規定者亦同：二、公共設施尚未完竣前，仍作農業用地使用者。三
        、依法限制建築，仍作農業用地使用者。」
      (2)土地稅減免規則第二十二條規定：「依第七條至第十七條規定申請減免地價
        稅或田賦者，公有土地應由管理機關，私有土地應由所有權人或典權人，造
        具清冊檢同有關證明文件向直轄市、縣（市）主管稽徵機關為之。但合於左
        列規定者，應由稽徵機關依通報資料逕行辦理或由用地機關函請稽徵機關辦
        理，免由土地所有權人或典權人申請。．．．三、經都市計畫編為公共設施
        保留地（應根據主管地政機關通報資料辦理）。．．．」
      (3)平均地權條例施行細則第三十六條第一項、第三項規定：「本條例第二十二
        條第一項第二款所稱公共設施尚未完竣前，指道路、自來水、排水系統、電
        力等四項設施尚未建設完竣而言。」「公共設施完竣之範圍，應以道路兩旁
        鄰接街廓之一半深度為準。但道路同側街廓之深度有顯著差異者或毗鄰地形
        特殊者，得視實際情形由直轄市或縣（市）政府劃定之。」
    2.原告等於九十年八月二十一日以其所有坐落台北市○○區○○段四小段二五○
      、二六四、二七三、二七八等地號土地向台北市政府都市發展局陳情並副知被
      告所屬文山分處，主張系爭土地應全部屬於公共設施尚未完竣之土地，自無平
      均地權條例施行細則第三十六條第三項所稱一部劃為公共設施完竣之範圍問題
      ，故應全部免徵地價稅。嗣台北市政府都市發展局以九十年九月二十一日北市
      都五字第九○二二一四○三○○號函復略以：「．．．說明．．．二、本案陳
      情標的之該段二五○、二六四、二七三、二七八等四筆地號土地，前經本局於
      八十三年度劃定為公共設施完竣地區，復於八十四年函邀相關單位，重新檢討
      後修正部分為公共設施尚未完竣地區，其修正之理由與相關法令依據，於今並
      無不同，並以八十五年一月十日北市都五字第八五○○四七二號函函覆在案。
      三、台端等所有土地，目前部分業已建屋使用中，亦有既成之道路通達，並無
      所稱隔有他人土地無從通達之情，且同街廓之計畫道路均已開闢．．．有關所
      請改劃為公共設施未完竣地區，歉難照辦．．．。」又關於都市計畫劃定公共
      設施完竣地區等事項，係屬台北市政府都市發展局之權責範圍。被告所屬文山
      分處依據台北市政府都市發展局前揭函復結果審認系爭土地為公共設施部分完
      竣地區（前開系爭地號土地部分面積屬公共設施完竣地區），該公共設施完竣
      部分自應依土地稅法第十四條規定課徵地價稅。被告所屬文山分處九十年九月
      二十八日北市稽文山乙字第九○六一六○六一○○號函否准原告系爭土地全部
      免徵地價稅之申請，並無不合。
    3.綜上所述，原告之訴應認為無理由，請判決駁回原告之訴等語。
　　理  由
一、本件原告丁○○經合法通知，無正當理由未於言詞辯論期日到場，查無民事訴訟
    法第三百八十六條所列各款情事，爰依行政訴訟法第二百十八條準用民事訴訟法
    第三百八十五條之規定，准被告聲請，由其一造辯論而為判決，合先明。
二、本件原告等於九十年八月二十一日以其所有系爭土地全部均屬於公共設施尚未完
    竣之土地，無平均地權條例施行細則第三十六條第三項所稱一部劃為公共設施完
    竣之範圍問題，故應全部免徵地價稅為由，向台北市政府都市發展局陳情並副知
    被告所屬文山分處，嗣台北市政府都市發展局以九十年九月二十一日北市都五字
    第九○二二一四○三○○號函復略以：「．．．說明．．．二、本案陳情標的之
    該段二五○、二六四、二七三、二七八等四筆地號土地，前經本局於八十三年度
    劃定為公共設施完竣地區，復於八十四年函邀相關單位，重新檢討後修正部分為
    公共設施尚未完竣地區，其修正之理由與相關法令依據，於今並無不同，並以八
    十五年一月十日北市都五字第八五○○四七二號函函覆在案。三、台端等所有土
    地，目前部分業已建屋使用中，亦有既成之道路通達，並無所稱隔有他人土地無
    從通達之情，且同街廓之計畫道路均已開闢．．．有關所請改劃為公共設施未完
    竣地區，歉難照辦．．．。」又關於都市計畫劃定公共設施完竣地區等事項，係
    屬台北市政府都市發展局之權責範圍。被告所屬文山分處依據台北市政府都市發
    展局前揭函復結果審認系爭土地為公共設施部分完竣地區（前開系爭地號土地部
    分面積屬公共設施完竣地區），該公共設施完竣部分自應依土地稅法第十四條規
    定課徵地價稅。被告所屬文山分處九十年九月二十八日北市稽文山乙字第九○六
    一六○六一○○號函否准原告系爭土地全部免徵地價稅之申請。
三、按土地稅法第十四條固規定：「已規定地價之土地，除依第二十二條規定課徵田
    賦者外，應課徵地價稅。」第二十二條第一項第二、三款規定：「非都市土地依
    法編定之農業用地或未規定地價者，徵收田，徵收田賦。但都市土地合於左列規
    定者亦同：二、公共設施尚未完竣前，仍作農業用地使用者。三、依法限制建築
    ，仍作農業用地使用者。」土地稅減免規則第二十二條規定：「依第七條至第十
    七條規定申請減免地價稅或田賦者，公有土地應由管理機關，私有土地應由所有
    權人或典權人，造具清冊檢同有關證明文件向直轄市、縣（市）主管稽徵機關為
    之。但合於左列規定者，應由稽徵機關依通報資料逕行辦理或由用地機關函請稽
    徵機關辦理，免由土地所有權人或典權人申請。．．．三、經都市計畫編為公共
    設施保留地（應根據主管地政機關通報資料辦理）。．．．」平均地權條例施行
    細則第三十六條第一項、第三項規定：「本條例第二十二條第一項第二款所稱公
    共設施尚未完竣前，指道路、自來水、排水系統、電力等四項設施尚未建設完竣
    而言。」「公共設施完竣之範圍，應以道路兩旁鄰接街廓之一半深度為準。但道
    路同側街廓之深度有顯著差異者或毗鄰地形特殊者，得視實際情形由直轄市或縣
    （市）政府劃定之。」惟本件系爭土地坡度甚陡，業經本院履勘屬實，並為被告
    所不爭，而依據被告提出台北市政府都市發展局九十三年八月五日北市都測字第
    ○九三三二八六○四○○號函復被告稱：「．．．另有關土地坡度問題．．．，
    目前本局業已針對山坡地，坡度超過百分之三十者地價稅減免問題研商中。」等
    語，則本件關係地價稅減免之都市計畫問題，權責機關台北市都市發展局尚在研
    商，被告自應待其研商定案後再行核定。從而，原處分駁回原告之申請，尚有可
    議，訴願決定予以維持，亦非妥適，自應由本院將訴願決定及原處分（即復查決
    定）撤銷，著由被告俟台北市政府都市發展局對坡度超過百分之三十者之地價稅
    減免問題作成決議後，另為適法之處分。
四、兩造其餘攻擊防禦方法均與本件判決結果不生影響，故不逐一論述，併此敘明。
據上論結，本件原告之訴為有理由，爰依行政訴訟法第九十八條第三項前段、第一百
零四條、第二百十八條、民事訴訟法第八十五條第一項前段、第三百八十五條，判決
如主文。
中　　華　　民　　國　　九十三　　　年　　　十一　　　月　　   八       日
                     臺 北 高 等 行 政 法 院   第 七 庭
                                           審 判 長 法  官　鄭小康
                                                    法  官  黃秋鴻
                                                    法  官  林金本
右為正本係照原本作成。
如不服本判決，應於送達後二十日內，向本院提出上訴狀並表明上訴理由，如於本判
決宣示後送達前提起上訴者，應於判決送達後二十日內補提上訴理由書（須按他造人
數附繕本）。
中　　華　　民　　國　　九十三　　　年　　　十一　　　月　　   八       日
　　　　　　　　　　　　　　　　　　　　            書記官　簡信滇
